臺灣高等法院臺南分院刑事判決　　　　　　九十一年度交上易字第二四九號　 Ｃ
　　　上　訴　人
　　　即　被　告　乙　○　○
右上訴人因過失傷害案件，不服臺灣台南地方法院九十年度交上易字第四六二號中華
民國九十年十二月三日第一審判決（起訴案號：臺灣台南地方法院檢察署九十年度偵
字第九五一一號），提起上訴，本院判決如左：
      主      文
上訴駁回。
      事      實
一、乙○○於民國（下同）八十七年間因犯重利罪，經本院判處有期徒刑六月確定，
    並於八十九年三月十五日執行完畢，復於九十年六月十六日晚間十一時三十分許
    ，騎乘車牌號碼ＨＭ六－九三二號重型機車，沿台南市○○路○○道，由東向西
    方向行駛，途經該路段安中城ＫＴＶ前理應注意車輛行駛時，駕駛人應注意車前
    狀況及行車速度限速四十公里，應依標誌之規定並隨時採取必要之安全措施，而
    依當時天候晴朗、雖為夜間然有路燈照明、路面無缺陷、道路上未有任何障礙物
    、視距復屬良好、有行車管制號誌等情形以觀，客觀上亦無不能注意之情事，其
    竟疏於注意車前狀況，貿然以時速五十公里之時速超速行駛，適同一時地甲○○
    無駕駛執照，騎乘車號ＦＺ七－五七八號機車，由同路安中城ＫＴＶ入口處由北
    向南起駛欲左轉時，本亦應注意駕駛人駕駛車輛起駛時應讓行進中之車輛先行，
    而依當時之情形，又無不能注意之情事，竟亦疏於注意，冒然行駛，由於雙方皆
    有上述過失，避煞皆已不及，雙方之機車遂於交岔路口發生碰撞。甲○○因而受
    有頭部外傷、右鎖骨骨折之傷害。乙○○於肇事後，犯罪未被有偵查權之公務員
    或機關發覺前，即向台南市警察局第三分局警員自首並坦承犯行，進而接受裁判
    。
二、案經甲○○訴由台南市警察局第三分局報請臺灣臺南地方法院檢察署檢察官偵查
    起訴。
      理      由
一、訊據被告乙○○於警訊、檢察官偵查及本院審理中均坦承有於右述時、地，駕車
    行經前開路段，並與告訴人甲○○騎乘之機車發生碰撞之事實。但否認過失犯行
    ，辯稱：過失責任應歸咎於告訴人甲○○云云。然查，前開事實，已據告訴人於
    警訊及檢察官偵查中指訴甚詳，且有道路交通事故調查報告表一紙及交通事故蒐
    證照片八張在卷足憑，又告訴人因本件車禍而受有頭部外傷、右鎖骨骨折之傷害
    ，復有奇美醫學中心診斷證明書一份存卷可參。
二、按汽車行駛時，駕駛人應注意車前狀況，並隨時採取必要之安全措施，次按行車
    速度，應依標誌之規定，道路交通安全規則第九十四條第三項、第九十三條第一
    項分別定有明文，本件被告駕車於道路上行駛，本應注意上開道路交通安全規則
    ，而案發當時天候晴、夜間有照明、柏油路面、標線清晰、路面無缺陷、道路上
    未有任何障礙物、視距復屬良好等情形以觀，復有台南市○○○道路交通事故調
    查報告表載明可考，據此判斷，客觀上亦無不能注意之情事，其竟疏於注意車前
    狀況，貿然超速前行，致與告訴人騎乘之機車相撞，是被告之駕駛行為，顯有過
    失。
三、況本件經送台灣省台南區行車事故鑑定委員會鑑定結果，亦認被告於夜間未減速
    慢行、未注意車前狀況，係本件車禍之肇事次因，則有該委員會九十年九月二十
    八日南鑑字第九○一一二五號函及所附之鑑定意見書一份附卷可參，此益證被告
    駕車肇事致告訴人受傷之行為，確有過失無疑。此外，告訴人騎乘機車，行經上
    述路段，起駛未讓行進中車輛先行，係本件車禍之肇事主因，雖亦有前述鑑定意
    見書載明可證，然被告之前述過失，既與告訴人之過失，併合而為本件車禍肇事
    之原因，故告訴人之過失僅可供做量刑時之斟酌，但被告之刑責則不能因此相扺
    而獲得減免。又本件告訴人係因此次車禍而受有如事實欄所載之傷害，故被告之
    過失駕車行為，與告訴人所受之傷害結果間，復具有相當因果關係，是被告所辯
    ，顯係卸責之詞，不足採取。本件事證已甚明確，被告過失傷害之犯行，堪予認
    定。
四、核被告所為，係犯刑法第二百八十四條第一項前段之普通過失傷害罪。又被告前
    於八十七年間，因犯重利罪，經本院判處有期徒刑六月確定，於八十九年三月十
    五日執行完畢，有台灣台南地方法院檢察署刑案資料查註紀錄表及台灣高等法院
    被告全國案紀錄表各一紙在卷可按，其於五年之內再犯本件有期徒刑以上之罪，
    為累犯，應依法加重其刑。被告於肇事後犯罪未被有偵查權之公務員或機關發覺
    前，向警方自首坦承犯行，進而接受裁判，有警訊筆錄一件在卷可稽，爰依自首
    之規定減輕其刑。又依刑法第七十一條第一項之規定刑有加重及減輕時，先加後
    減。
五、原審適用刑法第二百八十四條第一項前段、第四十七條、第六十二條前段、第四
    十一條第一項前段，罰金罰鍰提高標準條例第一條前段、第二條，並審酌被告之
    生活狀況、品行、智識程度、犯罪所生之危險或損害，及被告肇事後，雖未與告
    訴人就民事損害賠償事宜，達成和解，然因告訴人之疏失行為，係本件車禍之肇
    事主因，而被告之駕駛行為，則僅為該車禍之肇事次因等情，有前述鑑定意見書
    載明存卷可佐，是被告之過失程度，經核尚屬輕微，而告訴人所受傷勢，亦非嚴
    重，且被告犯後之態度尚非惡劣等一切情狀，量處拘役肆拾日，並諭知易科罰金
    之折算標準，以資懲儆。認事用法俱無不合，量刑亦稱妥適，被告上訴意旨否認
    犯罪，指摘原判決不當，並無可取，為無理由，應予駁回。
據上論結，應依刑事訴訟法第三百六十八條，判決如主文。
本案經檢察官曾銘芳到庭執行職務。
中    華    民    國      九十一      年      三      月      八        日
                                  臺灣高等法院臺南分院刑事第三庭
                                      審判長法官  黃    崑    宗
                                            法官  莊    俊    華
                                            法官  林    勝    木
右正本證明與原本無異。
不得上訴。
                                      法院書記官  吳    秋    賢
中    華    民    國      九十一      年      三      月     十一       日
附錄法條：
刑法第二百八十四條第一項：因過失傷害人者，處六月以下有期徒刑、拘役或五百元
                          以下罰金，致重傷者，處一年以下有期徒刑、拘役或五
                          百元以下罰金。
